最高法院刑事判決　　　　　　　　　　　　　　　　八十七年度台非字第三八三號
　　上訴人　最高法院檢察署檢察總長
　　被　告　戊○○
　　　　　　丑○○
　　　　　　寅○○
　　　　　　卯○○
　　　　　　己○○
　　　　　　丙○○
　　　　　　壬○○
　　　　　　甲○○
　　　　　　子○○
　　　　　　癸○○
　　　　　　庚○○
　　　　　　辛○○
　　　　　　丁○○
　　　　　　乙○○
右上訴人因被告等違反公職人員選舉罷免法案件，對於台灣高等法院台中分院中華民
國八十七年七月十六日第二審確定判決（八十七年度上更(一)字第五六號，起訴案號：
台灣南投地方法院檢察署八十五年度偵字第五九四號、第一四三號、第一一三三號）
，認為部分違背法令，提起非常上訴，本院判決如左：
    主  文
原判決關於違背法令部分撤銷。
    理  由
非常上訴理由稱：「一按判決不適用法則或適用不當者，為違背法令，刑事訴訟法第
三百七十八條定有明文，又犯本章之罪或刑法分則第六章之妨害投票罪，宣告有期徒
刑以上之刑者，並宣告褫奪公權，公職人員選舉罷免法第九十八條第三項亦有明定。
二本件原判決以被告戊○○、丑○○、寅○○等人係共犯公職人員選舉罷免法第九十
條之一第二項預備對於有投票權之人，行求期約或交付賄賂或其他不正利益，而約其
為一定之行使之罪，因而量處被告戊○○有期徒刑六月，丑○○有期徒刑五月，寅○
○有期徒刑四月，卯○○、己○○、壬○○、甲○○、丙○○、子○○、癸○○、連
正已、丁○○、乙○○均處有期徒刑三月，庚○○處有期徒刑四月，如易科罰金均以
三百元折算一日，固非無見，惟查依前開公職人員選舉罷免法第九十八條第三項規定
，被告等既犯同法第九十條之一第二項之預備投票行賄罪，復經宣告有期徒刑，自應
併予宣告褫奪公權，原判決未察疏未宣告褫奪公權，自有判決不適用法則之違法。三
案經確定，爰依刑事訴訟法第四百四十一條、第四百四十三條之規定，提起非常上訴
以資糾正」等語。
本院按：判決不適用法則或適用不當者，為違背法令，於判決確定後，得提起非常上
訴，為刑事訴訟法第三百七十八條、第四百四十一條所明定。又犯公職人員選舉罷免
法第五章（妨害選舉罷免處罰章）之罪或刑法分則第六章之妨害投票罪，宣告有期徒
刑以上之刑者，依公職人員選舉罷免法第九十八條第二項之規定，係採義務宣告褫奪
公權主義，此乃刑法第三十七條第二項採職權宣告主義之特別規定，法院無自由裁量
不予宣告之餘地，均應予宣告褫奪公權。本件原確定判決係認定被告戊○○於民國八
十四年十一月間，登記參選第三屆山地原住民立法委員之選舉，與其餘被告丑○○、
寅○○、卯○○、己○○、丙○○、壬○○、甲○○、子○○、癸○○、庚○○、辛
○○、丁○○、乙○○等人，基於共同犯意之聯絡，由丑○○、寅○○籌集約新台幣
五千萬元之賄選經費，分交由其餘被告，預備對於各該所負責之選區內具有山地原住
民立法委員之投票權人交付賄賂，並約定該具有投票權之人投票予戊○○等情，因將
第一審原諭知被告等十四人均無罪之判決撤銷，適用公職人員選舉罷免法第九十條之
一第二項及其他相關法律，皆論處被告等十四人共同預備對於有投票權之人，行求期
約或交付賄賂或其他不正利益，而約定其為一定之行使（庚○○為累犯）罪刑（戊○
○處有期徒刑六月，丑○○處有期徒刑五月，寅○○、庚○○各處有期徒刑四月，其
餘十位被告各處有期徒刑三月；如易科罰金，俱以三百元折算一日）。則原判決既認
被告等十四人均犯公職人員選舉罷免法第五章第九十條之一第二項之罪，且分別宣告
有期徒刑三月至六月不等之刑，依同法第九十八條第二項之規定，自皆應予宣告褫奪
公權。詎原判決均漏未適用上開規定對被告等十四人宣告褫奪公權，揆諸首揭說明，
自屬不適用法則之違背法令。案經確定，非常上訴意旨執以指摘，洵有理由，惟原判
決上述違背法令，尚非不利於被告等，應由本院僅將原判決關於違背法令部分撤銷，
以資糾正。
據上論結，應依刑事訴訟法第四百四十七條第一項第一款前段，判決如主文。
中      華      民      國    八十七    年     十二     月      四      日
                              最高法院刑事第一庭
                                  審判長法官  施  文  仁
                                        法官  陳  炳  煌
                                        法官  張  淳  淙
                                        法官  洪  文  章
                                        法官  林  錦  芳
      右正本證明與原本無異
                                              書  記  官
中      華      民      國    八十七    年     十二     月      九      日
